【裁判字號】    89,易,2737
【裁判日期】    891026
【裁判案由】    違反就業服務法
【裁判全文】
臺灣臺中地方法院刑事判決                        八十九年度易字第二七三七號
    公  訴  人  臺灣臺中地方法院檢察署檢察官
    被      告  丙○○
    被      告  乙○○
右列被告因違反就業服務法案件，經檢察官提起公訴 (八十九年度偵字第九七一八號
)，本院判決如左：
    主  文
丙○○違反雇主不得未經許可聘僱他人所申請聘僱之外國人之規定，其聘僱人數為壹
人，處罰金新臺幣參萬元，如易服勞役，以新臺幣玖佰元即銀元參佰元折算壹日。
乙○○違反任何人不得媒介外國人非法為他人工作之規定，處罰金新臺幣參萬元，如
易服勞役，以新臺幣玖佰元即銀元參佰元折算壹日。
    事  實
一、乙○○自民國八十八年七月十五日起，以其本人名義，向主管機關申請，經主管
    機關許可其聘僱菲律賓籍勞工IBOUS CHERRY CAROLINA SERRANO （譯名櫻桃），
    在彰化縣秀水鄉○○村○○街二四二號，擔任看護其母廖黃秀滿之監護工工作。
    因當時其母廖黃秀滿已中風行動不便，在台中市○區○○街九七號「慈仁安養中
    心」調養，乃於上開該菲籍外勞「櫻桃」入境台灣後即帶至該「慈仁安養中心」
    看護其母廖黃秀滿；復因其與「慈仁安養中心」之負責人丙○○為表兄弟，且「
    櫻桃」除看護其母廖黃秀滿外尚有餘裕之時間，竟於「櫻桃」到職後，未經主管
    機關許可，將「櫻桃」轉介給丙○○，由丙○○在「櫻桃」看護廖黃秀滿之餘，
    另聘僱「櫻桃」從事看護該安養中心其他病患之工作。而丙○○則明知雇主不得
    未經許可聘僱或留用他人所申請聘僱之外國人，竟仍在乙○○所申請聘僱之菲籍
    外勞「櫻桃」看護廖黃秀滿之餘，予以僱用之，並提供「櫻桃」之膳宿，至「櫻
    桃」之月薪新台幣（下同）一萬五千八百四十元則時由乙○○、時由丙○○輪流
    支付之。嗣於八十八年十二月二十四日下午十九時許，在上開「慈仁安養中心」
    為警據報查獲。
二、案經臺中市警察局第二分局報請臺灣臺中地方法院檢察署檢察官偵查起訴。
    理  由
一、訊據被告乙○○、丙○○二人，對於被告乙○○所申請聘僱之菲籍外勞「櫻桃」
    於右揭時、地為警查獲之事實故均供承不諱，惟皆否認有違反就業服務法之犯行
    。被告丙○○辯稱：該菲勞是乙○○聘僱來照顧其母親的，其母係伊之阿姨，因
    伊之安養中心比較方便，伊才讓該菲勞與乙○○之母到伊之安養中心來，但該菲
    勞祇照顧乙○○之母，並未照顧安養中心之其他病患等語；被告乙○○則辯稱：
    該菲勞確僅照顧看護伊之母親，伊並不知是否另有照顧安養中心之其他病患等語
    。惟查：
（一）右開犯罪事實業據被告丙○○於警訊中坦承：「我分別自八十七年十一月十四
      日及八十八年七月十六日僱用她們（按指另名菲律賓籍外勞ALMODOAR OLIVIA
      與「櫻桃」）工作，她們工作的性質為看護我爺爺賴萬居及乙○○之母，另外
      其他空餘的時間則幫忙照顧其他的病患及托養中心內外的環境，薪資均由我妻
      子林小瑛發放，每個月薪資為一萬五千八百四十元，其原真實申請雇主為我本
      人及來賴振裕」等語，及偵查中供承：「（問：該二名外勞薪水向誰領？）向
      我領，乙○○申請部分有時我付、有時他付」等語不諱；核與該另名菲籍外勞
      ALMODOAR OLIVIA 於警訊中所供述之「（問：警方查獲你時現場尚有何人？在
      做何事？）現場尚有IBOUS CHERRY CAROLINA SERRANO 及老闆娘林小瑛在場，
      當時CHERRY也在看護其他病人」等語及「櫻桃」於警訊時所證述之「我是於一
      九九九年十二月二十四日下午十九時三十分在台中市○○街九七號慈仁托老安
      養中心被查獲，當時我正在安養中心看護裡面的病患」、「（問：你任職之慈
      仁托老安養中心其老闆姓名？住址為何？）是丙○○，我均和老闆住在店內」
      、「我是因我雇主在丙○○開的慈仁托老安養中心內調養，所以我才一併過去
      照顧她，而雇主離開安養中心後也知道我要留下來照顧其他病患」等語等情皆
      相符合；復據證人即台中市警察局第二分局文正派出所警員甲○○與警訊時任
      現場翻譯之廖學志於於本院審理時到庭分別就查獲本案及警訊之過程證述明確
      。足認被告丙○○於警訊中之自白與事實相符，應堪採信。
（二）衡諸一般常情，既「櫻桃」係乙○○申請聘僱來台看護其母，則於乙○○之母
      離開「慈仁安養中心」即應隨侍在側，豈有仍留其於慈仁安養中心之理？況乙
      ○○原申請聘僱「櫻桃」之工作地點即係在彰化縣秀水鄉○○街二四二號住處
      ，而非慈仁安養中心，此有居留外僑作業外勞詳細資料一紙附卷可稽，乃竟本
      件為警查獲時，被告乙○○之母非但未於慈仁安養中心內，「櫻桃」更正在照
      顧該安養中心內之其他病患；此再參諸前揭（一）之所論述，本件應顯係因被
      告乙○○與「慈仁安養中心」之負責人即被告丙○○為表兄弟關係，且「櫻桃
      」除看護被告乙○○之母廖黃秀滿外尚有餘裕之時間，遂於「櫻桃」到職後，
      ，乙○○將「櫻桃」轉介給丙○○，由丙○○在「櫻桃」看護廖黃秀滿之餘，
      另聘僱「櫻桃」從事看護該安養中心其他病患之工作甚明。是被告二人之所辯
      ，顯屬事後飾卸之詞，不足採信。本件事證明確，被告二人之犯行皆洵堪認定
      。
二、按外國人未經雇主申請許可，不得在中華民國境內工作，就業服務法第四十二條
    定有明文；又外國人在聘僱許可有效期間內，除同法第五十條但書所列情形不得
    轉換雇主及工作外，如需轉換雇主或工作，依同條前段規定，應事先由新雇主與
    原雇主共同申請許可，方始適法；若轉換雇主未依上開規定申請許可，自屬外國
    人在我國境內非法為他人工作，為法所不許，原雇主未經申請許可逕自從中居間
    轉介外國人予他人，其行為足認已違反同法第五十六條任何人不得媒介外國人非
    法為他人工作之規定，應依同法第五十九條處罰（參酌司法院八十三年三月十五
    日，八十三年度廳刑一字第二八一五號函釋）。查被告乙○○於聘僱許可有效期
    間內，將該外籍勞工轉介予其表兄弟即被告丙○○，核被告乙○○所為係違反就
    業服務法第五十六條之規定，應依同法第五十九條第一項論處，被告丙○○係違
    反就業服務法第五十三條第三款之規定，其聘僱人數為一人，應依同法第五十八
    條第一項前段論處。公訴人認被告乙○○係違反就業服務法第五十三條第二款之
    規定，應依同法第五十八條第一項前段論處，尚有未洽，起訴法條應予變更。爰
    審酌被告乙○○違反法律規定，媒介外國人非法為他人工作，對於政府管理外籍
    勞工有不良影響，被告丙○○係趁其表兄弟所申請聘僱之外國人於工作之餘，尚
    有餘裕之時間，遂另予聘僱，及其等之犯罪動機、目的、手段、犯後之態度等一
    切情狀，分別量處如主文所示之刑，並均諭知易服勞役之折算標準。
三、據上論斷，應依刑事訴訟法第二百九十九條第一項前段、第三百條，就業服務法
    第五十三條第三款、第五十六條，第五十八條第一項前段、第五十九條第一項，
    刑法第十一條前段、第四十二條第二項，罰金罰鍰提高標準條例第二條，判決如
    主文。
中      華      民      國      八十九      年    十    月    二十六    日
                                  臺灣臺中地方法院刑事第三庭
                                          法  官  張  智  雄
右正本證明與原本無異。
如不服本判決，應於判決送達後十日內向本院提出上訴狀，上訴於臺灣高等法院臺中
分院( 須附繕本 )。
                                          書記官
中      華      民      國      八十九      年    十    月    三十      日
附錄論罪科刑法條
就業服務法第五十三條第三款：雇主不得有左列行為：
三  未經許可聘僱或留用他人所申請聘僱之外國人。
就業服務法第五十八條第一項：違反第五十三條第一款、第二款或第三款規定，其聘
僱或留用人數為一人者，處六月以下有期徒刑、拘役或科或併科新台幣九萬元以下罰
金；其聘僱或留用人數為二人以上者，處三年以下有期徒刑、拘役或科或併科新台幣
三十萬元以下罰金。
就業服務法第五十六條：任何人不得媒介外國人非法為他人工作。
就業服務法第五十九條第一項：違反第五十六條規定者，處六個月以下有期徒刑、拘
役或科或併科新台幣六十萬元以下罰金。


司法院資訊處製作；財團法人民間司法改革基金會備份。
